臺灣高雄地方法院刑事判決　　　　　　　96年度易字第2121號
公　訴　人　臺灣高雄地方法院檢察署檢察官
被　　　告　甲○○
上列被告因竊盜案件，經檢察官提起公訴（96年度偵緝字第951
號），本院合議庭裁定由受命法官獨任進行簡式審判程序，判決
如下：
    主  文
甲○○犯行使偽造私文書罪，處有期徒刑陸月，如易科罰金，以
銀元參佰元即新臺幣玖佰元折算壹日；減為有期徒刑參月，如易
科罰金，以銀元參佰元即新臺幣玖佰元折算壹日。
    事  實
一、甲○○意圖為自己不法之所有及基於行使偽造私文書之犯意
    ，於民國95年3 月16日在高雄市○鎮區○○路20號5 樓之9
    住處，徒手竊取其前女友乙○○之聯邦商業銀行（下稱聯邦
    銀行）信用卡 (卡號：0000-0000-0000-0000) 1枚，得手後
    持至位於高雄市○○路某旅行社，向該旅行社某不知情之真
    實姓名年籍不詳之人員，詐稱有得到其女友乙○○之同意使
    用該聯邦銀行信用卡，致使該旅行社人員陷於錯誤，讓甲○
    ○以上開信用卡刷卡消費，購得價值新臺幣（下同）2 萬元
    之98 -心鑽1 顆，甲○○則於信用卡簽帳單上之顧客簽名欄
    內偽簽「乙○○」之署押，以表示乙○○確認交易標的及金
    額，及向發卡銀行簽帳消費之意，再將該簽帳單持交還予該
    旅行社人員以為行使，足生損害於持卡人乙○○之利益、該
    旅行社確認持卡人身分之正確性、及聯邦銀行對信用卡管理
    及付款之正確性。嗣經乙○○報警處理，始知上情。
二、案經乙○○訴由高雄市政府警察局前鎮分局報請臺灣高雄地
    方法院檢察署檢察官偵查起訴。
    理  由
一、本件被告甲○○所犯係死刑、無期徒刑、最輕本刑為3 年以
    上有期徒刑以外之罪，其於準備程序中就被訴事實為有罪之
    陳述，經法官告知簡式審判程序之旨，並聽取公訴人及被告
    之意見後，認為適宜由受命法官獨任進行簡式審判程序，依
    刑事訴訟法第273 條之1 第1 項規定，裁定由受命法官獨任
    進行審判程序。又本件之證據調查，依刑事訴訟法第273 條
    之2 規定，不受同法第159 條第1 項、第161 條之2 、第16
    1 條之3 、第163 條之1 及第164 條至第170 條規定之限制
    ，均合先敘明。
二、上揭事實，業據被告坦承不諱（本院卷第15、54頁），核與
    證人即告訴人乙○○於偵查中之證述相符（96年度偵緝字第
    951 號卷第25頁），並有聯邦銀行信用卡消費明細表影本1
    紙（高市警前分偵字第0950009015號卷第13頁）在卷可稽，
    足認被告於本院中之自白與事實相符，本件事證明確，被告
    犯行堪以認定。
三、查被告行為後，94年2 月2 日總統公布修正之刑法部分條文
    ，業自95年7 月1 日起施行，又刑法施行法增訂第1 條之1
    ，亦於95年6 月14日經總統公布，並自同年7 月1 日起施行
    。按行為後法律有變更者，適用行為時之法律，但行為後之
    法律有利於行為人者，適用最有利於行為人之法律，現行刑
    法第2 條第1 項定有明文。此條規定係規範行為後法律變更
    所生新舊法律比較適用之準據法，是刑法第2 條本身雖經修
    正，但刑法第2 條既屬適用法律之準據法，本身尚無比較新
    舊法之問題，於新法施行後，應一律適用裁判時之現行刑法
    第2 條之規定，為「從舊從輕」之比較，合先敘明。又本次
    刑法修正之比較新舊法，應就罪刑有關之共犯、未遂犯、想
    像競合犯、牽連犯、連續犯、結合犯，以及累犯加重、自首
    減輕暨其他法定加減原因（如身分加減）與加減例等一切情
    形，綜其全部罪刑之結果而為比較，最高法院95年5 月23日
    95 年 度第8 次刑庭會議著有決議可資參照。經查：
  (一)刑法第320 條第1 項之竊盜罪，法定刑原為5 年以下有期徒
    刑、拘役或銀元500 元以下罰金；刑法第339 條第1 項之詐
    欺取財罪，法定刑原為5 年以下有期徒刑、拘役或科或併科
    銀元1 千元以下罰金，此2 條項之規定均自24年7 月1 日施
    行後即未再修正，惟就罰金刑部分，依增訂之刑法施行法第
    1 條之1 規定：「中華民國94年1 月7 日刑法修正施行後，
    刑法分則編所定罰金之貨幣單位為新臺幣。94年1 月7 日刑
    法修正時，刑法分則編未修正之條文定有罰金者，自94年1
    月7 日刑法修正施行後，就其所定數額提高為30倍。但72年
    6 月26日至94年1 月7 日新增或修正之條文，就其所定數額
    提高為3 倍。」及修正後刑法第33條第5 款規定：「主刑之
    種類如下：五、罰金：新臺幣1 千元以上，以百元計算之」
    等規定，則修正後刑法第320 條第1 項竊盜罪所得科之罰金
    刑最高額為新臺幣1 萬5 千元，第339 條第1 項詐欺取財罪
    所得科或併科之罰金刑最高額為新臺幣3 萬元，最低額均為
    新臺幣1 千元，然依修正前之罰金罰鍰提高標準條例第1 條
    前段規定之提高10倍及修正前刑法第33條第5 款規定之罰金
    最低額銀元1 元計算，刑法第320 條第1 項竊盜罪之罰金刑
    最高額為銀元500 元，最低為銀元1 元，折算為新臺幣後，
    修正前後刑法第320 條第1 項之罰金刑部分最高額雖同為新
    臺幣1 萬5 千元，然修正前刑法第320 條第1 項之罰金刑最
    低額僅為新臺幣3 元，遠低於修正後之最低額新臺幣1 千元
    ；刑法第339 條第1 項詐欺取財罪之罰金刑最高為銀元1 萬
    元，最低額為銀元1 元，折算為新臺幣後，修正前後之罰金
    刑部分最高額雖同為新臺幣3 萬元，然修正前刑法第339 條
    第1 項之罰金刑最低額僅為新臺幣3 元，遠低於修正後之最
    低額新臺幣1 千元，比較修正前、後之刑罰法律，自以修正
    前之法律較有利於被告。
  (二)刑法第55條關於牽連犯之規定業經刪除，則被告所犯各罪，
    應予分論併罰。比較新、舊法結果，適用被告行為時之法律
    即修正前刑法第55條牽連犯之規定，較有利於被告。
  (三)綜上法律修正前、後之比較，揆諸前揭說明及修正後刑法第
    2 條第1 項之「從舊從輕」原則，本件以適用修正前即行為
    時之相關刑罰法律，對被告較為有利。
四、按「簽帳單」係持卡人所簽署，用以證明所消費之金額，並
    同意依照信用卡使用規定，一經使用或訂購物品，均應按所
    示之全部金額，付款予發卡銀行之文書，屬於持卡人所製作
    之私文書（最高法院91年度台上字第4531號判決參照）。被
    告未經告訴人乙○○之同意，向該旅行社人員詐稱已得乙○
    ○之同意，而刷卡購得價值2 萬元之98 -心鑽1 顆，並在該
    旅行社人員所交付之簽帳單上之持卡人簽名欄，以偽簽「乙
    ○○」之署押後，持交予該旅行社人員以為行使，自足生損
    害於持卡人乙○○之利益、該旅行社確認持卡人身分之正確
    性、及聯邦銀行對信用卡管理及付款之正確性。是核被告所
    為，係犯刑法第320 條第1 項之竊盜罪、第339 條第1 項之
    詐欺取財罪及第216 條、第210 條行使偽造私文書罪。被告
    於簽帳單上偽造乙○○署押之行為，係屬偽造私文書之部分
    行為，而其偽造私文書後復持以行使，其偽造私文書之低度
    行為，應為行使之高度行為所吸收，均不另論罪。被告竊得
    信用卡後，即持以盜刷購物，足見其竊取之始即有持卡消費
    ，詐取財物之意，是其所犯竊盜罪、行使偽造私文書罪與詐
    欺取財罪間，有方法目的之牽連關係，應從一重之行使偽造
    私文書罪之處斷。爰審酌被告利用其與告訴人之情誼，趁機
    竊取告訴人信用卡，並進而以告訴人名義刷卡購物，對告訴
    人及特約商店、發卡銀行產生之損害，惟詐取財物之價值非
    鉅，犯後業已坦承犯行、告訴人乙○○亦表示原諒被告（同
    上偵查卷第26頁）等一切情狀，量處如主文所示之刑。又關
    於易科罰金之折算標準，依被告行為時之修正前刑法第41條
    第1 項、罰金罰鍰提高標準條例第2 條規定，係以銀元100
    元、200 元或300 元即新臺幣300 元、600 元或900 元折算
    1 日；依修正後刑法第41條第1 項，則係以新臺幣1 千元、
    2 千元或3 千元折算1 日，經比較新舊法，以被告行為時之
    法律對被告較為有利，併依修正前刑法第41條第1 項等相關
    規定，諭知易科罰金之折算標準。再被告犯罪時間係在96年
    4 月24日之前，合於中華民國九十六年罪犯減刑條例之規定
    ，應依該條例第2 條第1 項第3 款規定，減其宣告刑二分之
    一。至於被告於95年3 月16日在高雄市○○路某旅行社以乙
    ○○之上開聯邦銀行信用卡消費2 萬元，在簽帳單上偽造之
    「乙○○」署名1 枚，因已逾保存期限而無法調取等情，有
    聯邦銀行95年11月13日（95）聯信卡字第0701號函、96 年4
    月12日（96）聯信卡字第0188號函各1 紙附卷（95年度偵字
    第13635 號卷第31頁、96年度偵緝字第951 號卷第37 頁）
    可稽，堪認此部分之簽帳單已經銷毀而滅失，則其上偽造之
    「乙○○」署名，自毋庸宣告沒收，併此敘明。
據上論斷，依刑事訴訟法第273 條之1 第1 項、299 條第1 項前
段，刑法第2 條第1 項、第216 條、第210 條、第320 條第1 項
、第339 條第1 項、修正前刑法第41條第1 項前段、第55條，罰
金罰鍰提高標準條例第1 條前段，修正前罰金罰鍰提高標準條例
第2 條，中華民國九十六年罪犯減刑條例第2 條第1 項第3 款、
第7 條，判決如主文。
本案經檢察官李佳韻到庭執行職務。
中　　華　　民　　國　　96　　年　　11　　月　　29　　日
                  刑事第八庭    法　官  曾鈴
以上正本證明與原本無異。
如不服本判決應於收受本判決後10日內向本院提出上訴書狀，並
應敘述具體理由，如未敘述上訴理由者，應於上訴期間屆滿後20
日內補提理由書狀於本院（均須按他造當事人之人數附繕本）「
切勿逕送上級法院」。
中　　華　　民　　國　　96　　年　　12　　月　　 4　  日
　　　　　　　　　　　　　　　　書記官  曾秀鳳
附錄本判決論罪之法條：
刑法第320條第1項、第339條第1項、第216條、第210條
